臺灣橋頭地方法院刑事判決　
110年度交簡上字第142號
                                  110年度交簡上字第156號
上  訴  人  
即  被  告  陳行信


上列上訴人因公共危險案件，不服本院橋頭簡易庭中華民國110
年10月22日110年度交簡字第1890號第一審簡易判決（起訴案號
：臺灣橋頭地方檢察署110年度偵字第6034號）、中華民國110年
11月18日110年度交簡字第2254號第一審簡易判決（聲請簡易判
決處刑案號：臺灣橋頭地方檢察署110年度速偵字第1572號），
提起上訴，本院管轄之第二審合議庭合併判決如下：
    主  文
上訴駁回。
    犯罪事實
一、陳行信於民國110年4月26日上午7時31分許至同日上午7時35
    分許，在高雄市岡山區仁壽路之「一品青檳榔」店內飲用保
    力達藥酒後，明知酒後不能駕駛動力交通工具，仍基於酒後
    駕駛動力交通工具之犯意，於同日上午7時38分許，騎乘車
    牌號碼000-000號重型機車上路，嗣於同日上午8時5分許，
    因闖紅燈且未戴安全帽而為警攔查，並經警發現其身上有明
    顯酒味，遂對其實施吐氣酒精濃度測試，於同日上午8時13
    分許，測得其吐氣中酒精濃度為每公升0.66毫克，因而查悉
    上情。
二、陳行信於110年10月15日下午5時31分許，在高雄市岡山區仁
    壽里某雜貨店飲用保力達藥酒後，明知酒後不能駕駛動力交
    通工具，仍基於酒後駕駛動力交通工具之犯意，於同日晚間
    11時18分前之同日某時許，騎乘車牌號碼000-000號重型機
    車上路，嗣於同日晚間11時18分許，行經高雄市岡山區河華
    路與岡山路口前，因所騎乘之機車於紅線違規停車為警盤查
    ，經警發現其身上散發酒味並勸告其勿騎車上路後，又承上
    開酒後駕駛動力交通工具之同一犯意，於110年10月16日凌
    晨0時0分許，接續騎乘上開機車上路，於行經高雄市○○區○○
    路000號前，即為員警發現其不聽勸阻，遂對其攔查並實施
    吐氣酒精濃度測試，而於同日凌晨0時17分許，測得其吐氣
    中酒精濃度為每公升0.65毫克，因而查悉上情。
三、案經高雄市政府警察局楠梓分局報告臺灣橋頭地方檢察署檢
    察官偵查起訴，暨高雄市政府警察局岡山分局報告臺灣橋頭
    地方檢察署檢察官偵查後聲請簡易判決處刑。
    理  由
一、按被告以外之人於審判外之陳述，雖不符刑事訴訟法第159
    條之1至之4等4條之規定，而經當事人於審判程序同意作為
    證據，法院審酌該言詞陳述或書面陳述作成時之情況，認為
    適當者，亦得為證據；當事人、代理人或辯護人於法院調查
    證據時，知有刑事訴訟法第159條第1項不得為證據之情形，
    而未於言詞辯論終結前聲明異議者，視為有前項之同意，同
    法第159條之5定有明文。立法意旨在於傳聞證據未經當事人
    之反對詰問予以核實，原則上先予排除；惟若當事人已放棄
    反對詰問權，於審判程序中表明同意該等傳聞證據可作為證
    據；或於言詞辯論終結前未聲明異議，基於尊重當事人對傳
    聞證據之處分權，及證據資料愈豐富，愈有助於真實發見之
    理念，且強化言詞辯論主義，使訴訟程序得以順暢進行，上
    開傳聞證據亦均具有證據能力。本判決所引用之證據資料（
    詳後引證據，含供述證據、非供述證據及其他具有傳聞性質
    之證據），業經本院合議庭於準備程序及審判程序予以提示
    、告以要旨，且檢察官、被告陳行信均同意有證據能力【詳
    本院110年度交簡上字第142號案件(即犯罪事實一部分，下
    稱A案)交簡上卷第95、149-150頁；本院110年度交簡上字第
    156號案件(即犯罪事實二部分，下稱B案)交簡上卷第59、11
    3-114頁】，或至本院言詞辯論終結前均未聲明異議。本院
    審酌各該傳聞證據作成時之情況，認均與本件待證事實具有
    關聯性，查無證據足以證明言詞陳述之傳聞證據部分，陳述
    人有受外在干擾、不法取供或違反其自由意志而陳述之情形
    ；書面陳述之傳聞證據部分，以及其餘非供述證據，亦均無
    遭變造或偽造之情事，且均為證明犯罪事實存否所必要，認
    為以之作為證據應屬適當，揆諸上開規定，自均具證據能力
    。
二、認定被告犯罪事實所憑之證據及理由
  ㈠經查，被告就上揭事實於本院合議庭之準備程序及審判程序
    均坦承不諱（詳A案交簡上卷第94-95、149頁；B案交簡上卷
    第59、113頁），並有高雄市政府警察察局舉發違反道路交
    通管理事件通知單3份(詳A案警卷第11頁；B案警卷第25頁)
    、酒精濃度檢測單2份(詳A案警卷第7頁；B案警卷第21頁)、
    財團法人臺灣電子檢驗中心呼氣酒精測試器檢定合格證書2
    份(詳A案警卷第9頁；B案警卷第23頁)、被告所騎乘上開機
    車之車輛詳細資料報表(詳A案警卷第21頁；B案警卷第27頁)
    、高雄市政府警察局楠梓分局111年2月9日高市警楠分偵字
    第11170364400號函及所附員警職務報告(詳A案交簡上卷第8
    7-89頁)等證據附卷可稽，足見被告上開任意性自白與事實
    相符，可資採為認定犯罪事實之依據。
　㈡被告雖曾於本院合議庭審判程序針對犯罪事實二部分辯稱：
    該次員警先對伊攔查並檢查有無違禁品後讓伊離開，但伊才
    重新騎車上路不到30秒，員警旋即又將伊攔下並對伊實施酒
    測，伊認為員警第2次將伊攔下係早已在一旁埋伏，員警所
    為非屬正當云云(詳B案交簡上卷第117、119-120頁)，而質
    疑員警如犯罪事實二所示對其實施酒測之合法性。惟按「警
    察對於已發生危害或依客觀合理判斷易生危害之交通工具，
    得予以攔停並採行下列措施：三、要求駕駛人接受酒精濃度
    測試之檢定」，警察職權行使法第8條第1項第3款定有明文
    。查員警於犯罪事實二當中對被告攔檢實施酒測前(下稱第
    二次攔檢)，已先於高雄市岡山區河華路與岡山路口前，先
    對被告攔查(應即被告上開所稱對其檢查有無違禁品之該次
    攔檢，下稱第一次攔檢)，在第一次攔檢中僅勸誡被告勿酒
    後騎車，即允許被告離去等情，此經被告於本院合議庭準備
    程序供述明確(詳B案交簡上卷第59頁)。衡諸被告如犯罪事
    實二之吐氣中酒精濃度高達每公升0.65毫克，必定渾身酒味
    ，佐以員警上開第一次攔檢時，已特意囑咐被告切勿酒駕等
    情，足見員警於第一次攔檢時必已從被告身上之酒味察覺被
    告酒後騎車乙事，方加以勸阻。然被告竟無視員警之勸阻，
    又再騎車重新上路，縱使如其上開所辯僅再騎車約30秒，亦
    無礙於其酒後駕車上路之事實。而員警經過第一次攔檢聞到
    被告身上之酒味後，既目睹被告再次酒後騎車上路，顯已合
    理判斷被告之行徑易生危害，依上開規定，自得依法予以攔
    停並要求被告接受酒精濃度測試。準此，員警於犯罪事實二
    當中對被告施以酒測之舉，係合法行使職權而屬正當。被告
    以前詞置辯，顯不可採。
　㈢綜上，被告如犯罪事實欄所示犯行，洵堪認定，皆應依法論
    科。
三、論罪科刑及駁回上訴之理由
  ㈠被告行為後，刑法第185條之3規定業經總統於111年1月28日
    修正公布，並自同年1月30日施行，修正前刑法第185條之3
    第1項第1款規定：「駕駛動力交通工具而有下列情形之一者
　　，處二年以下有期徒刑，得併科20萬元以下罰金：一、吐氣
    所含酒精濃度達每公升0.25毫克或血液中酒精濃度達百分之
    0.05以上。」，修正後則規定：「駕駛動力交通工具而有下
    列情形之一者，處三年以下有期徒刑，得併科30萬元以下罰
    金：一、吐氣所含酒精濃度達每公升0.25毫克或血液中酒精
    濃度達百分之0.05以上。」。經比較修正前後法律，新法提
    高法定刑及併科罰金上限，對於被告並非有利，應依刑法第
    2條第1項前段規定，適用被告行為時即修正前刑法第185條
    之3第1項第1款規定。
  ㈡核被告所為，如犯罪事實一、二所示，均係犯修正前刑法第1
    85條之3第1項第1款之不能安全駕駛動力交通工具罪。被告
    如犯罪事實二所示，先於飲酒後騎車上路，嗣經上開第一次
    攔檢後，又再度騎車上路等先後2 次酒後駕駛動力交通工具
    行為，係基於同一犯意，於密切接近之時間、地點實施，所
    侵害者復為相同法益，為接續犯，應僅論以一不能安全駕駛
    動力交通工具罪。被告所犯上開2 罪，犯意各別，行為互異
    ，應予分論併罰。
　㈢按被告構成累犯之事實及應加重其刑之事項，均應由檢察官
    主張並具體指出證明之方法後，經法院踐行調查、辯論程序
    ，方得作為論以累犯及是否加重其刑之裁判基礎。惟基於預
    測可能性及法安定性之精神，並無溯及既往之效力，故本裁
    定宣示前各級法院所踐行之訴訟程序及裁判，與本裁定意旨
    不符者，尚無從援引為上訴或非常上訴之理由。是以，於本
    裁定宣示前，下級審法院在檢察官未主張或盡其舉證、說明
    責任之情形下，業依職權調查，因而論以累犯，本乎前科形
    成累犯處斷刑或作為宣告刑事由之裁量，只須滿足其一，其
    評價即足，上級審法院自不能據以撤銷原判決。又法院依簡
    易程序逕以簡易判決處刑者，因無檢察官參與，倘檢察官就
    被告構成累犯之事實及應加重其刑之事項，未為主張或具體
    指出證明方法，受訴法院自得基於前述說明，視個案情節斟
    酌取捨(最高法院110年度臺上大字第5660號裁定意旨參照)
    。查被告前因酒後駕車之公共危險等案件，經本院以108 年
    度交簡字第954 號判決判處有期徒刑6 月、2 月，並定應執
    行有期徒刑7 月確定；復於108 年間因酒後駕車之公共危險
    案件，經本院以108 年度交簡字第138 號判決判處有期徒刑
    4 月，併科罰金新臺幣(下同)15,000元確定；嗣上開2案有
    期徒刑部分，經本院以108 年度聲字第824 號裁定定應執行
    刑有期徒刑10月確定，並於109 年3 月10日徒刑執行完畢(
    後接續執行罰金易服勞役共15日，於109 年3月25日執行完
    畢出監)等情，有臺灣高等法院被告前案紀錄表在卷可查。
    被告於受前揭有期徒刑之執行完畢後，5 年以內故意再犯本
    案有期徒刑以上之罪，形式上已符合刑法第47條第1項所定
    累犯之要件。固然本件起訴書(即A案)或聲請簡易判決處刑
    書(即B案)均未曾請求法院依累犯規定加重被告之刑，檢察
    官於原審審理期間亦未提出被告構成累犯之具體事證及證明
    方法。然本件A案與B案之原審判決均係於上開最高法院110
    年度臺上大字第5660號裁定作成前(即111年4月27日前)即為
    判決，復均係依簡易程序逕以簡易判決處刑，依上述裁定意
    旨，本件原審判決縱未命檢察官提出構成累犯之事實及應加
    重其刑之事項並具體指出證明方法，亦得依職權調查並論以
    累犯且裁量加重，本院合議庭無從據以撤銷。從而，本件A
    案與B案之原審判決均依職權調查被告之前科資料後，皆認
    被告本案所為符合累犯之要件，並考量被告構成累犯之前案
    犯罪類型與本案相同，顯示被告對刑罰之反應力薄弱，而予
    以加重其刑，依上開大法庭裁定見解，並無違誤之處，本院
    自不能以此撤銷原審判決，併此敘明。
　㈣本件A案與B案之原審判決，均以被告罪證明確，並皆適用刑
    法第185條之3第1項第1款(修正前)、第47條第1項、第41條
    第1項前段、第42條第3項、刑法施行法第1條之1第1項規定
    ，且均審酌被告罔顧公眾安全，於服用酒類後仍率然騎乘機
    車行駛於道路，漠視法令規範，並置他人生命、身體及財產
    之安全於不顧，所幸未發生交通事故而肇生實害等情，另皆
    衡酌被告除上開構成累犯之前案紀錄外，曾於105年間亦因
    酒後駕車之公共危險案件經法院判處罪刑確定之前科素行，
    A案部分復考量被告在犯罪事實一犯行中所測得吐氣中所含
    酒精濃度達每公升0.66毫克，酒測數值偏高之情形下，於行
    車過程未依規定配戴安全帽及違規闖越路口紅燈號誌，危險
    性非低等情形，兩案復又兼衡被告犯後坦承犯行，及其智識
    、經濟、生活狀況等一切情狀，A案部分量處有期徒刑6月，
    併科罰金20,000元，有期徒刑如易科罰金及罰金如易服勞役
    ，均以1,000元折算一日，B案部分則量處有期徒刑5月，併
    科罰金15,000元，有期徒刑如易科罰金及罰金如易服勞役，
    均以1,000元折算一日。上開2案原審判決之認事用法核無不
    合，量刑亦屬允當。至原審雖未及就刑法第185條之3規定為
    新舊法比較說明，然因法律適用結果並無不同，對判決不生
    影響，本院自毋庸撤銷改判，附此敘明。
　㈤被告雖指摘上開2案之原審判決均量刑過重云云。惟按量刑輕
    重，係屬事實審法院得依職權自由裁量之事項，苟已斟酌刑
    法第57條各款所列情狀而未逾越法定刑度，不得遽指為違法
    （最高法院72年臺上第6696號、75年臺上第7033號判決意旨
    參照）；且在同一犯罪事實與情節，如別無其他加重或減輕
    之原因，下級審量定之刑，亦無過重或失輕之不當情形，則
    上級審法院對下級審法院之職權行使，原則上應予尊重（最
    高法院85年度臺上字第2446號判決參照）。查原審業以行為
    人之責任為基礎，斟酌被告在本案酒後駕車之犯罪情節、前
    科素行等情，並考量被告智識程度、生活狀況，兼衡被告之
    犯後態度，量處上開刑度，不僅本於罪刑相當性之原則，於
    法定刑度內量處被告刑罰，復已斟酌刑法第57條各款事由，
    並無濫行裁量之情，尚難認有違法或不當之情事；遑論被告
    前已有多次酒後駕車之前案紀錄，卻又不知警惕而再犯，於
    本件2案當中之吐氣中所含酒精濃度亦均非低，足認被告惡
    性非輕，焉能指摘原審量刑過重。是本件被告之上訴並無理
    由，應予駁回。
據上論斷，應依刑事訴訟法第455 條之1 第1 項、第3 項、第36
8 條，判決如主文。
本案經檢察官呂建興提起公訴，檢察官駱思翰偵查後聲請簡易判
決處刑，檢察官梁詠鈞到庭執行職務。
中　　華　　民　　國　　111 　年　　7 　　月　15 　　日
                  刑事第三庭    審判長法　官  張瑋珍 
　　　　　　　　　                    法  官  翁碧玲
　　　　　　　　　                    法  官  彭志崴
以上正本證明與原本無異。
不得上訴。
中　　華　　民　　國　　111 　年　　7 　　月　　15　　日
　　　　　　　　　　　　　　　　　　　書記官  黃淑菁　　　　　　　　
附錄本案論罪科刑法條
修正前刑法第185條之3第1項第1款
駕駛動力交通工具而有下列情形之一者，處2 年以下有期徒刑，
得併科20萬元以下罰金：
一、吐氣所含酒精濃度達每公升零點二五毫克或血液中酒精濃度
    達百分之零點零五以上。